最高法院刑事判決　　　　　　　　　　　　　　　　九十一年度台上字第五七三號
　　上　訴　人　甲○○
　　　　　　　　乙○○
右上訴人等因妨害自由案件，不服台灣高等法院高雄分院中華民國八十八年十一月九
日第二審更審判決（八十八年度上更(一)字第一六八號，起訴案號：台灣高雄地方法院
檢察署八十四年度偵字第一九三一五號），提起上訴，本院判決如左：
    主  文
上訴駁回。
    理  由
一私行拘禁部分：
按刑事訴訟法第三百七十七條規定，上訴於第三審法院，非以判決違背法令為理由，
不得為之。是提起第三審上訴，應以原判決違背法令為理由，係屬法定要件。如果上
訴理由狀並未依據卷內訴訟資料，具體指摘原判決不適用何種法則或如何適用不當，
或所指摘原判決違法情事，顯與法律規定得為第三審上訴理由之違法情形，不相適合
時，均應認其上訴為違背法律上之程式，予以駁回。本件上訴人甲○○、乙○○上訴
意旨略稱：(一)、共同被告陳明村對於上訴人乙○○有無至名星賓館六二０房及何人製
作朱萬全在該賓館承認欠債之錄音帶，先後供述矛盾，顯不可採，原判決採信不利乙
○○之供述為論罪之依據，有判決不適用法則或適用不當之違法。(二)、共同被告張月
娥、陳明村二人及上訴人甲○○於檢察官初訊時、被害人朱萬全於原審訊問時均稱乙
○○至名星賓館樓下後即離去等語；證人丁夏蘭、施玉英於原審分別證稱：在朱萬全
被拘禁在名星賓館期間（即八十四年九月二十三日至九月二十七日），未見過乙○○
進去賓館等語；乙○○亦自始否認有至名星賓館六二０房，上開有利乙○○之證據，
何以不足採，原判決未予說明，有判決理由不備之違法。(三)、被害人於原審法院之前
審調查時稱在台南市安南地政事務所前，係甲○○推我上車，在車上甲○○以塑膠袋
套其頭時，乙○○、陳明村二人向甲○○表示會使人窒息出人命，要甲○○把它取下
等語，於原審八十八年十月十四日調查時又稱其自地政事務所出來時，遇到甲○○，
甲○○問其是否認識張月娥，是否與她有債務糾紛，她要與其談一談，其說談一談可
以，故其就與甲○○上車等語。依其所述，則甲○○以手推被害人上車，應尚未達以
強暴方式強押被害人之程度，蓋若被害人不願上車，其可逃走或大叫，而乙○○又未
下車強押被害人上車，且甲○○將被害人套上塑膠袋乃其個人一時生氣所為，益證乙
○○未共謀強押被害人之犯意。乃原審未詳查，遽認乙○○、甲○○二人下車，由甲
○○上前以手推之強暴方式，強押被害人上車，載至名星賓館私行拘禁，顯有判決不
適用法則之違法。(四)、名星賓館服務生丁夏蘭於警訊時固稱案發時，該賓館六二０房
係由乙○○所租住等語，但丁夏蘭於原審法院之前審調查時又稱六二０房當時是叫「
阿狗」之甲○○所租，甲○○說是乙○○之朋友要租等語，足見其供述不一，是否可
採，已非無疑。另據證人即該賓館服務生許萬女於偵查中曾供稱是綽號「阿狗」者（
即甲○○）在事發前三、四天至賓館租該房等語，足見租房者係甲○○。原審未詳查
究竟何人租房，遽依證人陳旭祥及丁夏蘭有瑕疵之供述，認定乙○○犯罪，有判決不
備理由之違法等語。
惟查證據之取捨及其證明力之判斷，屬於事實審法院之職權，苟其所為之判斷，並不
違背經驗法則及論理法則，即不能任意指為違背法令。原審認定上訴人甲○○、乙○
○有原判決事實欄所載之共同妨害自由犯行，係以該事實，業據甲○○、共犯陳明村
、張月娥於警訊及檢察官初訊時坦承不諱，核與被害人朱萬全於警訊及第一審偵、審
中所述情節相符，並經證人即被害人之僱主楊振義及被害人之妻朱張月霞於警訊中所
述之相關情節大致相符。證人即拘禁被害人之處所名星賓館股東陳旭祥證稱事發前該
賓館六二０房住宿人姓蔡等語；該賓館服務生丁夏蘭於警訊中指證事發時六二０房是
由乙○○租用等語，又依該六二０房室內電話之通話紀錄，顯示該支電話與乙○○使
用之0000000號電話，於八十四年九月二十五日至同年月二十七日被害人被拘
禁該房期間，有多次通話紀錄。共犯陳明村於警訊時供稱押被害人至賓館時，由乙○
○等人以錄音方式要被害人坦承如何詐騙張月娥之過程後，乙○○將錄音帶交其保管
等語。足徵上訴人二人與陳明村、張月娥等人，於動手挾持被害人逼迫還債之前，早
有預謀，並分擔探查被害人行蹤、提供車輛及私行拘禁地點、施暴力押被害人上車、
施暴力強逼還債及看守被害人等工作無訛，上訴人等有參與犯罪等證據，予以綜合判
斷，認上訴人等成立刑法第三百零二條第一項、第二百七十七條第一項之罪，依牽連
犯規定，從一重之私行拘禁罪處斷，於法定刑內量處其刑，已詳其所憑證據及認定
理由。並指駁、說明上訴人乙○○否認犯罪，甲○○於偵、審中翻異前詞，否認強押
被害人上車，為卸責飾詞；陳明村、甲○○、張月娥於偵、審中，及被害人於原審調
查時，均稱乙○○於送被害人至賓館樓下後，即行離去云云，與前開事證不符，為迴
護乙○○之詞，均不足採信。證人即名星賓館清潔工施玉英於偵、審中陳稱八十四年
九月底某日中午，曾有一男子（即被害人）在賓館走道中，請伊幫忙下樓買長壽牌香
菸云云，與其在警訊中所證從未見過被害人等情不符，應以距案發時較近之警訊中證
言為可採；賓館服務生丁夏蘭及另一服務生曾麗梅於偵查中分別於警訊時稱曾見被害
人一人由客房出來云云，但其等不記得日期，究竟是否為被害人脫困之後之事，無從
證明，均不足為有利上訴人之證明。丁夏蘭、施玉英於原審證稱被害人被拘禁期間未
見過乙○○到六二０房云云；丁夏蘭於原審另稱六二０房是甲○○承租云云，與前開
事證不合，亦為迴護之詞，並不可取。被害人於警局初訊時所稱全案係其與綽號「阿
富」者勾串，自導自演云云，不合情理，且與全案事證不符，為無可信。被害人被強
押上車後，乙○○、陳明村有無向甲○○表示以塑膠袋套住被害人頭部會出人命，要
甲○○取下塑膠袋，與乙○○、陳明村是否成立妨害自由罪無涉。所為論斷，均有卷
存證據資料可資覆按。查名星賓館服務生許萬女於偵查中固稱事發前三、四天，綽號
「阿狗」之甲○○租用六二０房，惟未登記云云，與丁夏蘭於原審所述相同，但許萬
女又稱當時有二人一起來等語，則另一人是否為乙○○，已無從查證，且丁夏蘭所稱
係甲○○所租云云，為原審所不採，原判決已說明其理由，則原判決未一併說明許萬
女相同之供述為不足採之理由，於判決本旨不生影響，不得執為適法之第三審上訴理
由。告訴人、證人、被告之陳述有部分前後不符，或相互間有所歧異時，究竟何者為
可採，法院仍得本其自由心證予以斟酌，非謂一有不符或矛盾，即應認其全部均為不
可採信。查陳明村就乙○○涉案之情節，先後所述固有不同，原判決採信其不利乙○
○之供述，為原審採證之職權，上訴意旨任意指摘為違法，自非合法之上訴理由。其
他上訴理由，乃就原判決已論列說明之事項，及原審依憑證據所為認事採證職權之合
法行使，依憑己見，仍執陳詞，否認犯罪，指摘原判決為違法，殊與法律規定得為第
三審上訴理由之違法情形不相適合，衡以前開說明，此部分之上訴為違背法律上之程
式，應予駁回。
二傷害部分：
按刑事訴訟法第三百七十六條所列各罪之案件，經第二審判決者，不得上訴於第三審
法院，法有明文。本件上訴人所犯刑法第二百七十七條第一項之傷害罪部分，核屬刑
事訴訟法第三百七十六條第一款之案件，依首開說明，既經第二審判決，自不得上訴
於第三審法院。縱此部分與私行拘禁部分有方法結果之牽連關係，為裁判上一罪，但
私行拘禁部分之上訴為不合法，本院應從程序上予以駁回，而無從為實體上判決，對
於輕罪部分之此部分，亦無從適用審判不可分原則，為實體上審判，上訴人竟復提起
上訴，顯為法所不許，應予駁回。
據上論結，應依刑事訴訟法第三百九十五條前段，判決如主文。
中      華      民      國    九十一    年      一      月     三十     日
                              最高法院刑事第八庭
                                  審判長法官  張  信  雄
                                        法官  賴  忠  星
                                        法官  張  清  埤
                                        法官  呂  永  福
                                        法官  林  開  任
       右正本證明與原本無異
                                              書  記  官
中      華      民      國    九十一    年      二      月      六      日
